【裁判字號】    88,易,642
【裁判日期】    890210
【裁判案由】    詐欺
【裁判全文】
臺灣花蓮地方法院刑事判決                          八十八年度易字第六四二號
    公  訴  人  臺灣花蓮地方法院檢察署檢察官
    被      告  乙○○
右列被告因詐欺案件，經檢察官提起公訴（八十八年度偵字第三００九號），本院判
決如左：
    主  文
乙○○無罪。
    理  由
一、公訴意旨略以：被告乙○○明知無資力，亦無能力找到友人代為支付計程車資，
    竟意圖為自己不法之利益，於民國八十八年八月四日凌晨一時四十分許，在基隆
    市八堵火車站前，向基隆市聯興計程車運輸合作社司機丙○○佯稱，欲搭車返回
    花蓮，到達花蓮後會有親友代付新台幣（下同）五千元之車資，致使丙○○陷於
    錯誤，搭載乙○○返回花蓮，惟至花蓮後，乙○○遍尋親友，嗣僅由友人甲○○
    代付車資二千元，至此丙○○方知受騙；案經花蓮縣警察局吉安分局報請偵辦，
    因認被告涉犯刑法第三百三十九條第二項之詐欺罪嫌云云。
二、按犯罪事實應依證據認定之，無證據不得推定其犯罪事實；又不能證明被告犯罪
    者，應諭知被告無罪之判決，刑事訴訟法第一百五十四條、第三百零一條第一項
    分別定有明文。
三、訊據被告乙○○固坦承有於八堵火車站前搭乘被害人丙○○之計程車返回花蓮，
    而後由其友人甲○○代付車資二千元之事實，惟堅決否認有何詐欺之主觀不法意
    圖，於本院八十九年一月十一日審理時辯稱：「我有坐他（指被害人）車沒錯，
    但是我沒有詐欺，我沒有要賴他的錢，也沒想過不付錢給他，（搭車）當時我身
    上沒錢，我有跟他說我身上沒錢，到花蓮再找親友付錢給他，他也有答應我，他
    說車資是五千元，後來我到花蓮找甲○○幫我付兩千元，其餘三千元未付，‧‧
    ‧邱說他要負責。」等語。公訴人認被告涉犯詐欺罪嫌，無非係認被告已於偵查
    中坦承犯行，經核亦與被害人丙○○指述之情節相符等情詞為其論據。惟查：
（一）被告於偵查中早已明確否認有意行騙被害人，辯稱：並無詐欺之意等語（見偵
      查卷第五頁反面），公訴人認被告於犯罪事實已坦承不諱，應屬誤會。
（二）再查被害人於警訊之初，就被告如何搭乘其車返回花蓮及如何與被告談妥車資
      五千元之議價情形及其事前已獲知被告身上無錢，仍應允搭載被告返花，俟抵
      達後再由被告親友代為給付車資之情節（見警卷八十八年八月六日偵訊筆錄）
      ，核與被告於本院審理時所辯之情形並無二致。足見雙方於搭車之初，已就車
      資多寡及給付車資之方式諸點意思表示合致，難認被告有何利用詐欺手段欺罔
      被害人圖得不法利益之情事；又被害人事前既已獲知被告身上無錢而仍願載送
      被告返花，亦曾應允待到達花蓮後再由被告向其親友拿錢給付計程車資，衡諸
      常情，被害人對於被告到達花蓮時是否會有人出面給付計程車資乙節已進行過
      風險評估，是亦難認被害人於搭載被告之際，有因被告之施用詐術而陷於錯誤
      之情形。
（三）復經質之證人甲○○於審理時到庭結稱：「（問：你替被告付車款？）是的，
      當時是乙○○坐計程車來找我，司機（指被害人）說車費五千元，我只給二千
      元，是因身上沒那麼多現金，我才給他二千元，司機要我想辦法籌二、三千元
      給他，我跟他說已無現金，‧‧‧‧司機後來就載乙○○離開，找其他親友借
      錢，因借不到錢才鬧到派出所去。後來我知道這件事，過兩天後我還去派出所
      查被害人電話，與他聯絡，並要求他給我他的帳號，以便匯款給他，他本來同
      意，後來他老婆又說要加倍，我索性不給他了。」（見本院八十九年一月二十
      七日訊問筆錄）等語明確，可知被告返回花蓮後，亦已依其搭車時所述找到親
      友代付車資，僅因其友人甲○○身上現金不足，始僅給付車資二千元，剩三千
      元迄未給付，業據證人甲○○說明未能付清全部車資之原委如上，然此亦僅屬
      一部債務不履行之問題耳，尚不能認係被告於搭車之初，對此已有預見而故不
      給付或存心賴債，況稍後證人甲○○亦有心協助解決該債務問題而曾去電與被
      害人商討償還事宜，卻因被害人一方要求加倍清償而不了了之，益見本件被告
      並未施用任何詐欺手段而使被害人陷於錯誤，冀圖免費搭車得利。
四、綜上所述，本件縱被告迄今仍未能全數清償被害人車資，然仍不能遽行認定被告
    於搭車之初即具有不法利益之意圖，核此僅屬一債務不履行之民事糾紛耳，實無
    從以刑法詐欺罪名相繩，被害人自應循民事訴訟管道以求解決，始為正辦，被告
    於刑事責任上應屬無辜，揆諸前揭說明，自應為其無罪之諭知，以免冤抑。又被
    告經合法傳喚，於最後審理期日無正當理由不到庭，本院認本件係應諭知無罪之
    案件，爰不待其到庭陳述逕行判決。
據上論結，應依刑事訴訟法第三百零一條第一項、第三百零六條，判決如主文。
本案經檢察官林英正到庭執行職務
中      華      民      國      八  十  九      年    二    月    十    日
                                臺灣花蓮地方法院刑事庭
                                    法  官  張  健  河
右正本證明與原本無異。
如對本判決不服，應於送達後十日內，向本院提出上訴狀。（應抄附繕本）告訴人或
被害人如對於本判決不服者，應具備理由請求檢察官上訴，其上訴期間之計算係以檢
察官收受判決正本之日期為準。
                                    法院書記官
中      華      民      國      八  十  九      年    二    月    十    日


司法院資訊處製作；財團法人民間司法改革基金會備份。
